【裁判字號】    92,易,1736
【裁判日期】    920814
【裁判案由】    詐欺
【裁判全文】
臺灣臺中地方法院刑事判決                        九十二年度易字第一七三六號
    公  訴  人  臺灣臺中地方法院檢察署檢察官
    被      告  乙○○
右列被告因詐欺案件，經檢察官提起公訴（九十二年度偵字第一０四七一號），本院
判決如左：
    主  文
乙○○幫助意圖為自己不法之所有，以詐術使人將本人之物交付，處拘役拾日，如
易科罰金，以佰元折算壹日。
    事  實
一、乙○○已年滿四十六歲，係心智成熟之成年人，應可預見金融機構帳戶係個人理
    財之重要工具，為攸關個人財產、信用之表徵，如將存摺、提款卡交給他人使用
    ，可能成為該人掩飾犯罪所得之工具，竟不顧他人可能遭受損害之危險，而基於
    幫助某自稱「林先生」之人（真實姓名年籍不詳）詐欺取財之不確定故意，先於
    民國九十年十月十五日，至臺中市西屯區中興商業銀行西屯分行開設帳號為00
    0000000000號帳戶後，於不詳時、地，將前開帳戶之存摺、提款卡交
    給「林先生」使用。該自稱「林先生」之人即意圖為自己不法之所有，於九十一
    年十月二十九日十三時許，撥打電話至甲○○位於新竹縣新豐鄉○○路○段四五
    七巷五號五樓之住處，佯稱其係「帳務稽查組人員」，並稱甲○○之夫張心滿有
    一筆新台幣（以下同）三千五百十八元稅款可退還，使甲○○誤信其言，將張心
    滿在湖口郵局帳戶之帳號告知該名「林先生」，並於同日下午某時依「林先生」
    之指示持提款卡前往新豐鄉山崎派出所附近郵局之自動提款機進行餘額查詢，致
    該帳戶內九萬三千五百八十一元以跨行轉帳之方式，轉入乙○○上開中興銀行帳
    戶內。嗣經甲○○再持提款卡查詢，發現前開款項已被匯出，始知受騙。
二、案經甲○○訴由臺灣新竹地方法院檢察署呈請臺灣高等法院檢察署檢察長核令移
    轉臺灣臺中地方法院檢察署檢察官偵查起訴。
    理  由
一、訊據被告乙○○固坦認上開銀行帳戶為其所開立，但矢口否認有何詐欺犯行，辯
    稱：存摺、提款卡是放在皮包內，其到臺中縣豐原市做工，將皮包放在機車置物
    廂，於不詳時間，連同存摺、提款卡均被竊走，該帳戶剛開戶不久，尚未使用過
    就被偷了，因帳戶內只有一百元，其認為以後再申請即可，且警察不會處理這種
    小事，因此未向銀行掛失，亦未報警處理云云。經查：
  (一)被害人甲○○於九十一年十月二十九日下午某時，在新竹縣新豐鄉山崎派出所附
    近郵局自動提款機被自稱「林先生」之人以轉帳方式，將其夫張心滿帳戶內之九
    萬三千五百八十一元轉入被告上開中興銀行帳戶內，業據被害人甲○○於偵訊中
    指述歷歷，並有張心滿之郵局儲金簿影本及中興商業銀行西屯分行九十二年三月
    二十八日（九二）興銀西屯字第二十五號函檢附之開戶資料暨交易明細表各一份
    在卷可憑。
  (二)次查，被告已年滿四十六歲，係心智成熟之成年人，應知其銀行存摺及提款卡係
    重要之物，倘被他人持以從事不法使用，非但損害其信用，更可能使其自己干犯
    刑責，竟於失竊後，未向原開戶銀行申報掛失，亦未報警處理，其所辯顯與事理
    有違，不足採信，堪認被告係將該帳戶存摺及提款卡交給他人使用。又金融帳戶
    係個人理財之重要工具，攸關個人財產、信用之表徵，一般人當無隨意交予陌生
    人使用之可能；參以個人至各金融機關開戶並無何資格限制，該自稱「林先生不
    願自行開立帳戶之行徑已不符社會正當行事之常情，如非供作犯罪所得出入之帳
    戶或其他不法目的，應無隱匿自己姓名而使用他人金融帳戶之必要；且邇來利用
    電話佯稱退稅進而詐財之犯罪型態層出不窮，該等犯罪多數均係利用人頭帳戶作
    為出入帳戶，並經媒體廣為披載，依被告之智識程度判斷，對於來歷不明之陌生
    人要求交付存摺、提款卡乙事，應有預見可能被作為不法用途之能力，乃其竟置
    此於不顧，仍將前開存摺等物交予不詳姓名之「林先生」持有，顯然係對帳戶若
    被他人用以犯罪（包括從事詐欺犯罪在內），亦不違背其本意，究其行為，實不
    無幫助他人從事詐欺犯罪之不確定故意，被告將存摺、提款卡等物交給不詳姓名
    之人，使其得以遂行前述詐欺犯罪，其構成幫助刑法詐欺罪之犯行，事證明確，
    堪以認定。
二、基於前述事實，該自稱「林先生」之人，顯有意圖為自己不法所有之犯意，而藉
    被告乙○○之帳戶，向被害人黃淑惠詐得九萬三千五百八十一元，其行為係犯刑
    法第三百三十九條第一項之詐欺取財罪。核被告所為，係犯刑法第三十條第一項
    、第三百三十九條第一項之幫助詐欺取財罪。又從犯之處罰，得按正犯之刑減輕
    之，刑法第三十條第二項定有明文，爰依上開規定，減輕其刑。爰審酌被告之行
    為使他人易於實施犯罪，不利追查，並造成被害人之損失非輕，及其素行、犯罪
    之動機、目的、手段、方法、所得、犯後態度等一切情狀，量處如主文所示之刑
    ，並諭知易科罰金之折算標準。
據上論斷，應依刑事訴訟法第二百九十九條第一項前段，刑法第三十條第一項、第三
百三十九條第一項、第三十條第二項、第四十一條第一項前段，罰金罰鍰提高標準條
例第一條前段、第二條，判決如主文。
中      華      民      國    九十二      年      八    月    十四    日
                                        法  官  陳慧珊
右正本證明與原本無異。
如不服本判決，應於送達後十日內向本院提出上訴狀（須附繕本），上訴於臺灣高等
法院臺中分院。
                                        書記官
中      華      民      國      九十二      年      八    月    十四    日
【附錄論罪科刑法條】
刑法第三十條：
幫助他人犯罪者，為從犯。雖他人不知幫助之情者，亦同。
從犯之處罰，得按正犯之刑減輕之。
刑法第三百三十九條：
意圖為自己或第三人不法之所有，以詐術使人將本人或第三人之物交付者，處五年以
下有期徒刑、拘役或科或併科一千元以下罰金。
以前項方法得財產上不法之利益或使第三人得之者，亦同。
前二項之未遂犯罰之。


司法院資訊處製作；財團法人民間司法改革基金會備份。
